【裁判字號】    98,訴,859
【裁判日期】    980525
【裁判案由】    違反毒品危害防制條例
【裁判全文】
臺灣彰化地方法院刑事判決               98年度訴字第859號
公  訴  人  臺灣彰化地方法院檢察署檢察官
被      告  甲○○
                    ( 現在臺灣彰化看守所羈押中 )
上列被告因違反毒品危害防制條例案件，經檢察官提起公訴（98
年度毒偵字第519號），本院依簡式審判程序，判決如下：
    主  文
甲○○施用第一級毒品，累犯，處有期徒刑玖月。
    犯 罪 事 實
一、甲○○於民國90年間，因施用毒品案件，經本院以90年度毒
    聲字第3461號刑事裁定送觀察、勒戒，後因認無繼續施用毒
    品傾向，於91年6月11日執行完畢釋放，並由臺灣彰化地方
    法院檢察署檢察官以91年度毒偵緝字第157、158號、91年度
    毒偵字第1254、1330號為不起訴處分確定；於91年間，因共
    同連續竊盜、搶奪案件，經臺灣高等法院臺中分院以92年度
    上訴字第177號及95年度上更（一）字第11號，分別判處有
    期徒刑5月及2年，並以96年度聲減字第2140號刑事裁定減刑
    並定其應執行刑為有期徒刑2年2月確定；於92年間，因連續
    施用第一級毒品、施用第二級毒品案件，經臺灣彰化地方法
    院檢察署檢察官提起公訴並聲請強制戒治，聲請強制戒治部
    分，聲請強制戒治部分，嗣因毒品危害防制條例於93年1月9
    日因法律修正報結而釋放，起訴部分則經本院以92年度訴字
    第890號判決分別判處有期徒刑10月、4月，應執行有期徒刑
    1年確定；因贓物案件，經本院以92年度易字第1373號刑事
    判決，判處有期徒刑4月確定；於93年間，因恐嚇取財案件
    ，經本院以93年度易字第102號刑事判決，判處有期徒刑7月
    確定；因連續竊盜案件，經本院以93年度易字第103號刑事
    判決判處有期徒刑7月確定，上開分別確定之數罪，嗣經本
    院以93年度聲字第1069號刑事裁定定其應執行刑為有期徒刑
    2年5月確定，經送監接續執行，於97年2月5日因縮短刑期假
    釋付保護管束出監，迄97年3月7日保護管束期滿未經撤銷，
    以已執行完畢論。詎其仍不知悔改，基於施用第一級毒品海
    洛因之犯意，於97年10月10日17時許，在彰化縣鹿港鎮天后
    宮停車場旁產業道路，以將第一級毒品海洛因粉末摻入香菸
    內點燃吸食之方式，施用第一級毒品海洛因1次，嗣於97年1
    0月11日15時30分許，為警持搜索票在彰化縣福興鄉○○村
    ○○路26巷14號處執行搜索後，經其同意採集尿液檢體送鑑
    驗，結果呈嗎啡及可待因陽性反應，始知悉上情。
二、案經彰化縣警察局鹿港分局報請臺灣彰化地方法院檢察署檢
    察官偵查起訴，本院認有刑事訴訟法第273條之1第1項之情
    形，而改依簡式審判程序審理。
    理  由
一、按除被告所犯為死刑、無期徒刑、最輕本刑為3年以上有期
    徒刑之罪或高等法院管轄第1審案件者外，於刑事訴訟法第
    273條第1項程序進行中，被告先就被訴事實為有罪之陳述時
    ，審判長得告知被告簡式審判程序之旨，並聽取當事人、代
    理人、辯護人及輔佐人之意見後，裁定進行簡式審判程序；
    除簡式審判程序及簡易程序案件外，第1審應行合議審判，
    刑事訴訟法第273條之1第1項、第284條之1分別定有明文。
    本件被告甲○○所犯係死刑、無期徒刑、最輕本刑為3年以
    上有期徒刑或高等法院管轄第1審案件以外之罪，並於本院
    行準備程序時就被訴事實為有罪之陳述，本院合議庭依前揭
    規定，經評議結果，裁定改由受命法官獨任行簡式審判程序
    ，先予敘明。
二、上揭事實，業據被告甲○○迭於於本院訊問時、本院行準備
    程序與審理時均坦承不諱，且其於97年10月11日所採取之尿
    液，經送鑑驗結果，確呈可待因、嗎啡陽性反應，此有彰化
    縣警察局鹿港分局委託檢驗尿液代號與真實姓名對照表及詮
    昕科技股份有限公司97年10月23日所出具之濫用藥物尿液檢
    驗報告各1紙附卷可，應認被告之自白應與事實相符，洵堪
    採信。次按毒品危害防制條例於92年7月9日修正公布，自93
    年1月9日施行，其中第20條、第23條將施用毒品之刑事處遇
    程序，區分為「初犯」及「5年內再犯」、「5年後再犯」。
    依其立法理由之說明：「初犯」，經觀察、勒戒或強制戒治
    後，應為不起訴處分或不付審理之裁定；經觀察、勒戒或強
    制戒治執行完畢釋放後，「5年內再犯」者，因其再犯率甚
    高，原實施之觀察、勒戒及強制戒治既已無法收其實效，爰
    依法追訴或裁定交付審理。至於經觀察、勒戒或強制戒治執
    行完畢釋放後，「5年後再犯」者，前所實施之觀察、勒戒
    或強制戒治已足以遮斷其施用毒品之毒癮，為期自新及協助
    其斷除毒癮，仍適用「初犯」規定，先經觀察、勒戒或強制
    戒治之程序。從而依修正後之規定，僅限於「初犯」及「5
    年後再犯」2種情形，始應先經觀察、勒戒或強制戒治程序
    。倘被告於5年內已再犯，經依法追訴處罰，縱其第3次（或
    第3次以上）再度施用毒品之時間，在初犯經觀察、勒戒或
    強制戒治執行完畢釋放5年以後，已不合於「5年後再犯」之
    規定，且因已於「5年內再犯」，顯見其再犯率甚高，原實
    施觀察、勒戒或強制戒治，已無法收其實效，即應依該條例
    第10條處罰（最高法院95年度第7次刑事庭會議決議）。查
    本件被告曾前因施用毒品案件，前因施用毒品案件，經本院
    以90年度毒聲字第3461號刑事裁定送觀察、勒戒，後因認無
    繼續施用毒品傾向，於91年6月11日執行完畢釋放，並由臺
    灣彰化地方法院檢察署檢察官以91年度毒偵緝字第157、158
    號、91年度毒偵字第1254、1330號為不起訴處分確定。再於
    92年間，因連續施用第一級毒品、施用第二級毒品案件，經
    本院以92年度訴字第890號判決分別判處有期徒刑10月、4月
    ，應執行有期徒刑1年確定（業已執行完畢）等情，有臺灣
    高等法院被告前案紀錄表及臺灣彰化地方法院檢察署刑案資
    料查註紀錄表各1份在卷足憑，而被告本件施用第一級毒品
    之犯行，雖係在前次觀察、勒戒執行完畢5年後所犯，惟被
    告於上開觀察、勒戒執行完畢5年內，曾因施用毒品案件經
    法院宣示判決並確定，已詳述如前，顯見其並非於強制戒治
    執行完畢後5年內均無任何施用毒品之犯行，則依前揭決議
    ，被告所為本件施用第一級毒品之犯行，已無「初犯」規定
    之適用，自毋須再重新施予觀察、勒戒或強制戒治之處遇程
    序，而應依毒品危害防制條例第23條第2項規定，直接訴追
    處罰。綜上所述，本件犯罪事證已臻明確，被告前開犯行確
    堪認定，應予依法論科。
三、核被告所為，均係犯毒品危害防制條例第10條第1項之施用
    第一級毒品罪。被告為施用毒品而持有第一級毒品，其持有
    之低度行為應為施用之高度行為所吸收，不另論罪。再查被
    告曾受如犯罪事實欄所示之確定判決及有期徒刑之執行完畢
    ，有臺灣彰化地方法院檢察署刑案資料查註紀錄表及臺灣高
    等法院被告前案紀錄表各1份附卷可稽，被告於受有期徒刑
    之執行完畢後，5年內再犯有期徒刑以上之罪，為累犯，應
    依刑法第47條第1項之規定加重其刑。爰審酌被告前有施用
    毒品之不良素行，且歷經觀察、勒戒及有期徒刑之執行程序
    後，仍未能徹底戒絕毒品，顯見其意志不堅，惟念其施用毒
    品乃自戕一己之身體健康，尚未危害他人，加以其犯後坦承
    犯行，暨其施用毒品之犯罪動機、目的、手段及其智識程度
    、生活狀況等一切情狀，量處如主文所示之刑。
據上論斷，應依刑事訴訟法第273條之1第1項、第299條第1項前
段，毒品危害防制條例第10條第1項，刑法第11條前段、第47條
第1項，判決如主文。
本案經檢察官紀雅惠到庭執行職務。
中    華    民    國    98    年    5     月    25    日
                  刑事第二庭  法  官  羅  永  安
以上正本證明與原本無異。
如不服本判決應於收受判決後10日內向本院提出上訴書狀，並應
敘述具體理由；其未敘述上訴理由者，應於上訴期間屆滿後20日
內向本院補提理由書（均須按他造當事人之人數附繕本）「切勿
逕送上級法院」。
中    華    民    國    98    年    5     月    25    日
                              書記官  魏  嘉  信
附錄本案論罪科刑法條全文：
毒品危害防制條例第10條
施用第一級毒品者，處6月以上5年以下有期徒刑。
施用第二級毒品者，處3年以下有期徒刑。


司法院資訊處製作；財團法人民間司法改革基金會備份。
